臺灣臺中地方法院刑事判決　　　　　　 100年度交訴字第27號
公　訴　人　臺灣臺中地方法院檢察署檢察官
被　　　告　吳佳紋
上列被告因肇事逃逸等案件，經檢察官提起公訴（98年度偵字第
28633號），本院判決如下：
    主    文
吳佳紋服用酒類，不能安全駕駛動力交通工具而駕駛，處有期徒
刑參月；又駕駛動力交通工具肇事，致人受傷而逃逸，處有期徒
刑玖月；應執行有期徒刑拾月。
    犯罪事實
一、吳佳紋明知飲酒後會使人動作變慢，思考力差，情緒起伏大
    ，步態不穩，肢體協調、平衡感與判斷力障礙度升高，眼球
    震顫，甚至說話不清，失憶等不能安全駕駛動力交通工具之
    情形，且飲酒後不得駕車屢經我國政府透過電視、網路、報
    章、廣告等媒體大力宣傳周知，猶於民國（下同）99年10月
    23日上午6時許，在臺中市○○路與進化北路附近飲酒，其
    於飲用麥卡倫洋酒約4、5杯後，在不勝酒力之情況下，明知
    其已不能安全駕駛動力交通工具，竟仍於99年10月23日上午
    7時許，駕駛車牌號碼3300-EP號（駕照之前因酒駕違規而經
    吊銷）自用小客車由該處出發，沿臺中市○○路由梅川東路
    往河北路方向行駛，欲返回台中市○○區○段15巷8號11樓之
    5之住處，嗣於同日上午7時30分許，行經臺中市○○區○○
    路與河北路口欲左轉河北路時，其原應注意駕駛人飲用酒類
    後吐氣所含酒精濃度超過每公升0.25毫克者，不得駕車，及
    應注意轉彎車應讓直行車先行，且汽車行駛時，駕駛人應注
    意車前狀況，並隨時採取必要之安全措施，而依當時天候晴
    ，日間自然光線，路面乾燥無缺陷，亦無障礙物，視距良好
    等情狀，並無不能注意之情事，竟疏於注意，適有王旭暉騎
    乘車牌號碼K5U-373號重型機車沿文心路由崇德路往梅川東
    路方向直線行駛，吳佳紋於左轉行經文心路與河北路口時，
    因酒後操控力欠佳行車不穩，復未減速慢行即貿然左轉，致
    其駕駛之汽車之右側車頭不慎擦撞王旭暉所騎乘之機車左側
    車身而肇事，王旭暉之身體當場因被撞擊先倒在吳佳紋駕駛
    之汽車引擎蓋上，再彈飛落在河北路天橋下地面，因此受有
    掌骨閉鎖性骨折、肩部挫傷、手磨損或擦傷，手指磨損或擦
    傷、髖、大腿、小腿及踝磨損或擦傷、足及趾磨損或擦傷等
    傷害（過失傷害部分，未據告訴），因王旭暉所騎乘之機車
    車身卡進吳佳紋駕駛之汽車引擎下方而無沒法分離，詎吳佳
    紋於肇事後明知已因駕車發生碰撞而肇事及致使機車駕駛人
    受傷之情形，因係酒醉駕駛又駕照經吊銷後仍駕車等違規事
    實，恐遭警察告發開罰，竟又另基於駕車肇事逃逸之犯意，
    在未報警處理或救助受傷之人或將受傷之人送醫救治之情形
    下，於警員到場處理前即駕駛車頭卡著機車之汽車繼續行駛
    ，沿台中市○○路右轉瀋陽路再左轉往安順東六街方向逃逸
    ，吳佳紋駕駛之汽車推著K5U-373號機車在地面拖行了295公
    尺，直至安順東六街35號前經路人招手示意停車始停止逃逸
    ，吳佳紋停止行駛下車後，K5U-373號機車即因在路面拖行
    過久起火燃燒而致全燬，台中市政府警察局第五分局文昌派
    出所警員許智偉經由不詳年籍姓名之路人報案趕至肇事地點
    台中市○○路、河北路口時，因不見肇事車輛在現場，乃沿
    著吳佳紋駕駛之汽車推著K5U-373號機車在地面拖行的刮痕
    ，循線在台中市○○○○街35號前找到吳佳紋，並於同日上
    午8時45分以呼氣式酒精測試器測試後，測得其呼氣酒精濃
    度達0.81MG/L。
二、案經臺中市警察局第五分局報告臺灣臺中地方法院檢察署檢
    察官偵查起訴。
    理    由
壹、有關於證據能力部分：
一、按被告以外之人於偵查中向檢察官所為陳述，除顯有不可信
    之情況者外，得為證據，刑事訴訟法第159條之1第2項定有
    明文。偵查中對被告以外之人所為之偵查筆錄，或被告以外
    之人向檢察官所提之書面陳述，性質上均屬傳聞證據。惟現
    階段刑事訴訟法規定檢察官代表國家偵查犯罪、實施公訴，
    依法其有訊問被告、證人及鑑定人之權，證人、鑑定人且須
    具結，而實務運作時，檢察官偵查中向被告以外之人所取得
    之陳述，原則上均能遵守法律規定，不致違法取供，其可信
    度極高，職是，被告以外之人前於偵查中已具結而為證述，
    除反對該項供述得具有證據能力之一方，已釋明「顯有不可
    信之情況」之理由外，不宜遽指該證人於偵查中之陳述不具
    證據能力。查證人即被害人王旭暉於99年12月21日在檢察官
    偵查中所為之證述業經具結，有證人結文在卷（見偵查卷第
    24頁），被告復未釋明證人王旭暉於偵查中之證述有何顯不
    可信之情況，依上揭說明，自具有證據能力。
二、卷附職務報告、道路交通事故現場圖、道路交通事故調查報
    告表（一）、（二）、刑法第185條之3案件測試觀察紀錄表
    ，及台中市警察局汽車駕駛人酒後生理協調平衡檢測紀錄卡
    ，均係臺中市警察局第五分局警員所製作，屬公務員職務上
    所製作之紀錄文書，且被告於本院審理時亦未主張有如何之
    「顯有不可信之情況」，本院審酌該等書證係現場執行勤務
    之警員依法所製作，復查無其他顯不可信之情形存在，並與
    檢察官主張之事實亦具有關聯性，依刑事訴訟法第159條之4
    第1款規定，該等書證自得採為證據。
三、至卷附之交通事故現場採證照片、車損照片等，係屬機械性
    紀錄特徵，也就是認識對象的是照相鏡頭，透過鏡頭形成的
    畫面映寫入膠卷或特定儲存設備內（如記憶卡），然後還原
    於照相紙上，故照相中本不含有人的供述要素，再現實情形
    與作為傳達結果的照相，在內容上的一致性是透過機械的正
    確性來加以保障的，在照相中並不存在人對現實情形的知覺
    、記憶，在表現時經常可能發生的錯誤（如知覺的不準確、
    記憶隨時間推移而發生的變化、遺忘），故照相當然是非供
    述證據，並無傳聞法則之適用，惟上開照片既係透過相機拍
    攝後所得，且與本案犯罪事實具有關聯性，且被告對於卷內
    所附之上揭各該照片亦均未表示異議主張係執法人員違法取
    得，經查又無不得作為證據之事由，依法自得作為證據，而
    有證據能力（最高法院97年度臺上字第3854號判決意旨參見
    ）。
四、臺中市警察局舉發違反道路交通管理事件通知單（中市警交
    字第GF0000000、GF0000000號）及台中市警察局執行交通違
    規移置保管車輛收據，因該通知單係執勤員警填單後，於被
    告面前由被告親自簽名收受確認，不實之可能性小，除非該
    臺中市警察局舉發違反道路交通管理事件通知單，有顯然不
    可信之情況，否則有承認其為證據之必要。又被告於本院審
    理時均未提出任何可供證明該通知單，究有如何之「不可信
    之特別情況」以供本院得以調查審認，是上開通知單自具有
    證據能力。
五、刑事訴訟法第159條之4規定，可作為證據之文書有：一、除
    顯有不可信之情況外，公務員職務上製作之紀錄文書、證明
    文書。二、除顯有不可信之情況外，從事業務之人於業務上
    或通常業務過程所須製作之紀錄文書、證明文書。三、除前
    二款之情形外，其他於可信之特別情況下所製作之文書。而
    臺中市警察局第五分局以呼氣式酒精測試器測試後，所列印
    之酒精濃度檢測單，因係屬機械性之測量數據，且該器械依
    規定均須定期檢測校正，參以該器械之操作係在被告親自參
    與下所測得，又查無其他顯有不可信之情況，且對本案被告
    被訴犯罪事實之待證事項具有相當關聯性，依刑事訴訟法第
    159條之4之規定，認應有證據能力。
六、本案警卷內所附之被害人王旭暉澄清綜合醫院於99年10月23
    日出具之診斷證明書，固屬被告以外之人於審判外之書面陳
    述，惟經本院審酌前開書面陳述作成時之情況，乃醫院醫師
    本於專業知識所作成，本具有相當之中立性，又查無其他顯
    有不可信之情況，且對本案被告被訴犯罪事實之待證事項具
    有相當關聯性，依刑事訴訟法第159條之4之規定，認應有證
    據能力。
七、按被告（此不同於被告以外之人）之自白，非出於強暴、脅
    迫、利誘、詐欺、疲勞訊問、違法羈押或其他不正之方法，
    且與事實相符者，得為證據，刑事訴訟法第156條第1項定有
    明文。本件被告於警詢、本院訊問、審理時自白（包括部分
    自白）部分，被告於本院審理時均未提出其他可供證明被告
    下列經本院所引用之於警詢、本院訊問、審理時自白（包括
    部分自白）部分，究有如何之遭受「強暴、脅迫、利誘、詐
    欺、疲勞訊問、違法羈押或其他不正之方法」始為自白之證
    據，以供本院得以即時調查審認，並參酌上開所述證據部分
    之證據等，均足認被告下列經本院所引用之於警詢及本院訊
    問、審理時自白（包括部分自白）部分，其與事實相符者，
    依法自得為證據。
貳：有關於認定犯罪事實部分：
一、訊據被告吳佳紋於本院審理時固不否認有於上揭時、地酒後
    駕駛汽車與被害人王旭暉所騎駛之機車發生碰撞，並致使王
    旭暉受有傷害之事實，惟矢口否認有何肇事逃逸之犯行，辯
    稱略以：伊真的喝醉了，不知道有發生碰撞，如果伊有肇事
    逃逸之犯意，就不會在安順東六街35號前經路人招手就停下
    來，而且伊也不會推著機車在地面拖行開了那麼久云云。
二、有關被告服用酒類，不能安全駕駛動力交通工具而駕駛部分
    ：
    有關於此部分犯罪事實業據被告吳佳紋於檢察官偵查及本院
    審理時均自白不諱，並有酒精測定紀錄表1紙附卷可稽。參
    考德、日等國家所進行之酒精濃度與精神狀態之實驗結果認
    為，呼氣中之酒精濃度達0.55MG/L時，就人之生理方面，已
    產生視覺反應遲鈍、影像不能集中，同時不能看清前方路況
    及車旁照後鏡等狀況，其駕駛能力已受影響，肇事率已提升
    至一般人之10倍。本件被告經警測得呼氣中酒精濃度已達
    0.81MG/L，且因酒後操控能力欠佳，不慎撞及王旭暉所騎駛
    之機車而肇事，並有刑法第185條之3案件測試觀察紀錄表、
    汽車駕駛人酒後生理協調平衡檢測試紀錄表、道路交通事故
    現場圖（肇事現場圖一、停車現場圖二）、道路交通事故調
     查報告表(一)、(二)影本等各1份、臺中市警察局舉發違反道路
    交通管理事件通知單影本2份及肇事現場照片61幀附卷可參
    ，顯見被告酒後確已達不能安全駕駛動力交通工具之程度無
    誤，此部分事證明確，被告服用酒類，不能安全駕駛動力交
    通工具而駕駛之犯行洵堪認定。
三、有關被告駕駛動力交通工具肇事，致人受傷而逃逸部分：
（一）按汽車駕駛人駕駛汽車肇事致人受傷或死亡，應即採取救
      護或其他必要措施，並向警察機關報告，不得駛離或逃逸
      ，道路交通管理處罰條例第62條第1項（後於94年12月28日
      經修正改列於第3、4項，並修正部分文字）定有明文。又
      因道路交通事故之發生，常非於己之鄰親家里，時有告救
      不能情事，乃科以肇事者須即採取救護或其他必要措施，
      並應向警察機關報告之法定義務，以防因就醫延誤致生無
      謂傷亡，並俾得通知傷亡者家屬到場，以明責任，是凡肇
      事人於行車肇事致人受傷或死亡，未即採取救護或其他必
      要措施，並向警察機關報告，即駕車逃逸者，均應依該規
      定處罰，至其嗣後是否受刑事訴追及已否與被害人達成民
      事和解，賠償損失，對其應受處罰乙節，並不生影響。職
      是之故，汽車駕駛人駕駛汽車肇事，不論其責任之歸屬為
      何，即有義務留在肇事現場，採取救護或其他必要措施，
      並向警察機關報告，以維護他人之生命與其他用路人之交
      通安全。其立法目的，既係促使駕駛人於肇事致死傷後，
      能對被害人即時救護，報告警察機關，以減少死傷，是該
      罪之成立祇以行為人有駕駛動力交通工具肇事，致人死傷
      而逃逸之事實為已足，至行為人之肇事有否過失，則非所
      問（最高法院92年度台上字第4468號刑事判決意旨參照）
      。另按刑法第185條之4之肇事逃逸罪，其客觀構成要件為
      行為人駕駛動力交通工具肇事，且致人死傷而逃逸，主觀
      要件則須行為人對致人死傷之事實有所認識，並進而決意
      擅自逃離肇事現場，始足當之（最高法院97年度台上字第
      4456號判決意旨參照）。
（二）被告於99年10月23日上午7時30分許，駕駛車號3300-EP號
      汽車沿台中市○○路由梅川東路往河北路方向行駛欲左轉
      河北路時，與被害人王旭暉所騎乘車號K5U-373號機車發
      生碰撞一情，經證人即被害人王旭暉於檢察官偵訊時証稱
      ：「（問：當天車禍如何發生？）早上約七點半，我要從
      文心路往中清路直走，我在那之前有看到吳佳紋，因為我
      是綠燈，我要直走，當我到那個十字路口就被撞到，我也
      不知道。對方是要左轉，從文心路轉到河北路口。（問：
      你行駛時是綠燈，到十字路口就被撞？）是。（問：對方
      車速快或慢？）對方是突然起步的，因為我看到的時候她
      是有停在那邊等，等我到十字路口她就突然撞過來，當時
      車速很快。（問：你機車何處受到對方自小客車何處撞擊
      ？）對方自小客車前方撞到我機車左邊。（問：車禍發生
      後，吳佳紋是否下車查看你的傷勢，並留下聯絡電話？）
      沒有。（問：吳佳紋就逕行將車子開離現場？）我不知道
      了，因為我被撞到後就飛出去了，之後就沒有看到人了。
      」等語（見偵卷第21、22頁）；又於本院審理時証稱：「
      （檢察官問：你是否在99年10月23日早上7點半左右，在
      文心路、河北路口發生車禍？）是。（檢察官問：請詳述
      車禍發生情形？）當天我騎機車從文心路往中港路方向，
      在文心路、河北路口，我要直行通過路口就被撞了，當時
      我的方向是綠燈。（檢察官問：對方的車子如何開的？）
      她是對向要轉入河北路。（檢察官問：你的機車哪裡被撞
      到？）左側方。（檢察官問：你是否記得對方的車輛是哪
      裡撞到你？）好像是前方。（檢察官問：當時你被撞後，
      你人倒在何處？）河北路天橋下。（檢察官問：你是否記
      得被撞到時，是人直接飛出去，或是先彈到被告車上？）
      我不記得了。（檢察官問：你被撞到時就昏迷了嗎？）我
      再醒過時就已經躺在地上了。（檢察官問：當時撞到你的
      人跟車有無在附近救護你？）沒有。（檢察官問:你醒來
      時，如何送醫的？）路人幫我報警的。（檢察官問：你是
      否記得當時車禍發生時有無任何聲響？）我只記得撞到有
      一聲很大聲，我的左手有被撞到很痛。（檢察官問：你的
      機車下落？）警察在醫院跟我說我的車子後來全燒毀了。
      （審判長問：依照你機車被撞位置及車身高度，肇事的
      BMW汽車引擎蓋上沒有水漬部分，是否因為你被撞後身體
      倒向車子引擎蓋才彈開？）撞擊力道滿大的，我的安全帽
      上都是刮痕。所以我沒有印象。（審判長問：你被撞時，
      有無印象被告的車子是哪裡撞到你？）我只知道是車子前
      方。」等語（見本院卷第25、26頁），由上開証人即被害
      人王旭暉之証詞可以認定被告駕駛之車號3300-EP號汽車
      確有與被害人王旭暉所騎乘車號K5U-373號機車發生碰撞
      ，又被害人王旭暉所騎乘之機車因與被告所駕駛之汽車碰
      撞後致其身體彈飛落在地面，因此受有掌骨閉鎖性骨折、
      肩部挫傷、手磨損或擦傷，手指磨損或擦傷、髖、大腿、
      小腿及踝磨損或擦傷、足及趾磨損或擦傷等傷害，亦有卷
      附澄清綜合醫院所出具之診斷證明書（警卷第12頁）可資
      為憑，且為被告所不爭執，堪認屬實情。
（三）又証人即台中市政府警察局第五分局文昌派出所警員許智
      偉於本院審理時到庭結証：「（審判長問：本件車禍是否
      你第一時間到現場處理？）是的。（審判長問：本件職務
      報告書是否你製作？）對。（審判長問：肇事現場照片是
      否你拍攝？）不是，是交通隊警員。（審判長問：你到現
      場時有無看到車子的受損狀況？）第一現場是在文心路、
      河北路口，傷者當時已經送醫了，第一現場沒有發現車子
      ，之後，我就沿刮地痕找到安順東六街35號前才發現肇事
      車輛，機車當時有燃燒，汽車前面也有稍微燒到。（審判
      長問：提示警卷第57、58、59頁，照片所示汽車引擎蓋部
      分是否有凹陷？）是，現場就有凹陷了。（審判長問：當
      時你發現肇事者時，她神情如何？）很正常，靠近時有聞
      到酒味，初步研判應該是酒駕。（審判長問：被告當時對
      你所問的問題能否正常回答？）都像一般正常人一樣回答
      。……（審判長問：你問被告時，她如何回答？）她說她
      開的車，但是她不知道有撞到人，是路人跟她招手她才停
      下來的。（審判長問：你到現場時除了被告以外，還有何
      人？）除了線上支援的警網外，還有被告的朋友，她的朋
      友是後來才到的。（審判長問：你是從肇事現場看沿路刮
      地痕才追到被告停車的地方？）是。是在安順東六街。（
      審判長問：你為何知道依刮地痕去追？）因為刮地痕很明
      顯。（審判長問：如果從大雅路、進化路口開車，到文心
      路、河北路口大概要經過幾個紅綠燈？）大概有十個紅綠
      燈。（審判長問：提示酒後生理協調平衡紀錄卡，你都有
      實際測試？）有。（審判長問：早上七點多，肇事現場車
      流量狀況如何？）因為是上班時間，車子算多的。……（
      陪席法官問：你到現場時機車還卡在汽車引擎蓋下方？）
      是，車子已經燒起來了。」等語（見本院卷第22、23頁）
      ；又証人即台中市政府警察局第五分局交通分隊警員吳俊
      儒於本院審理時到庭結証：「（審判長問：卷內所附道路
      交通事故現場圖、道路交通事故調查報告表(一)(二)是否你製
      作？）是的。（審判長問：你到現場製圖、照相時，被告
      是否在現場？）我是先到文心路、河北路口，我到安順東
      六街時，被告有在場。（審判長問：提示警卷第57、58、
      59頁，照片所示汽車引擎蓋部分的凹痕是否你刻意拍照存
      證？）當時車輛有卡死的狀況，我是拍攝撞擊的部位，引
      擎蓋部分有凹痕。（審判長問：你到現場時，火已經熄滅
      ？）是的，是附近的人救火的，機車是救火時才拉出來的
      。（審判長問：你到現場時有無與被告接觸？）沒有，我
      是做測繪的部分，但是我有看到被告。（審判長問：如果
      從大雅路、進化路口開車，到文心路、河北路口大概要經
      過幾個紅綠燈？）大概要經過十幾個。（審判長問：早上
      七點半左右，車流量如何？）還好，不會很多車。」等語
      （見本院卷第24頁）。再依卷附道路交通事故現場圖（肇
      事現場圖一）現場處理摘要之記載：「車3300-EP由梅
      川東路文心路往河北路方向行駛，於河北路左轉，車
      K5U-373由崇德路沿文心路往梅川東路方向行駛，於上記
      時地車右前車頭與車左側車身發生碰撞肇事。」（見
      警卷第27頁），及依道路交通事故調查報告表(一)事故類型
      及型態之記載為「側撞」（見警卷第29頁），又依道路交
      通事故調查報告表(二)車輛撞擊部位之記載為「車為右前
      車頭，車為左側車身」（見警卷第30頁），復有卷附之
      台中市警察局現場蒐証所照之車號3300 -EP汽車及車號
      K5U-373機車車損照片（見警卷第57 頁至61頁），比對被
      告駕駛之3300-EP號汽車車頭保險桿部位的刮痕，因車號
      K5U-373機車卡進引擎下方所造成的刮痕位置正處於引擎
      蓋下方中間部位即正下方；又照片中3300-EP號汽車車前
      引擎蓋上靠近副駕駛座一側前方有一片略有凹陷的部位，
      除了該有凹陷痕跡之部位光亮無漬外，其餘整個車前引擎
      蓋上面均佈有雨後所留下的灰色泥漬，顯然該部位有經布
      料類物品擦拭過；相互勾稽上開証人許智偉、吳俊儒之証
      詞，及觀察3300-EP號汽車與K5U-373機車碰撞的位置及碰
      撞後的痕跡，應可判斷出被告係以其所駕駛3300-EP號汽
      車車頭靠近副駕駛座一邊的位置碰撞到K5U-373機車整台
      車身左側，被害人王旭暉身體才會隨著受外力撞擊時的慣
      性反應先瞬間倒向引擎蓋上靠近副駕駛座的位置再彈飛出
      去，因被害人王旭暉身體的重量及衣物的接觸才會造成引
      擎蓋上靠近副駕駛座一側前方略有凹陷且光亮無漬的痕跡
      ，又被害人王旭暉騎駛的機車才會順勢倒下而整台車身卡
      進被告駕駛之汽車引擎正下方，是依3300-EP號汽車與
      K5U-373機車碰撞的情形及車體受損位置，被告係以其所
      駕駛之車頭右前方靠近中間的部分撞擊被害人的機車及身
      體，被害人王旭暉身體又先倒在引擎蓋上方才彈飛出去，
      被告於警訊時供稱案發當時視線清晰（見警卷第7頁），
      依被告肇事當時開車的視線不可能看不到被害人王旭暉身
      體先倒在引擎蓋上方才彈飛出去的畫面，被告辯稱當時不
      知發生碰撞云云，顯無足取，換言之，被告於其所駕駛汽
      車碰撞被害人王旭暉所騎乘機車時即應有所知悉。
（四）又被害人王旭暉之K5U-373機車係125CC.之重型機車（見
      警卷第25頁車輛詳細資料），重達幾十公斤，該機車於碰
      撞後整台車身即卡進被告駕駛之汽車引擎正下方，而由被
      告駕駛之汽車推著在路面拖行長達295公尺，此有卷附之
      台中市警察局現場蒐証所照之路面刮痕照片可憑（見警卷
      第31頁至57頁），觀看沿路被告駕駛汽車拖行機車經過之
      地面刮痕既深且寬，當時與地面摩擦的力道必非輕微，且
      應發生明顯的刮地聲音，被告並非聽覺有障礙之人，豈能
      未聞地面強力磨擦的聲響。又被告推著機車往前拖行的駕
      車過程中，必能感覺汽車前進的動力跟肇事前未卡進機車
      時明顯不同，怎可能全程渾然未覺最後因路人招手才停止
      行駛。被告雖辯稱其當時因為喝醉酒，所以不知道發生交
      通事故及撞到人等語，惟查被告飲酒後自台中市○○路與
      進化北路附近出發，無論其係沿大雅路再右轉文心路再左
      轉河北路，抑或係由進化北路左轉梅川東路再右轉文心路
      再左轉河北路，無論哪一條路線沿途均約經過十個交岔路
      口（參見本院卷附台中市道路地圖），被告均能駕駛車輛
      安全經過，足見被告當時之意識尚能辨別交通號誌及有無
      來車，被告稱其已醉得不知發生交通事故，無非係出於逃
      避之心態而為過於一廂情願之說詞，洵非有據，不足採信
      。被告於其所駕駛汽車與被害人王旭暉擦撞之際已然知悉
      之事實，而被害人王旭暉既於騎乘機車行進中人車倒地，
      衡諸經驗法則，必受有某種程度傷害。被告於事發後已明
      知肇事致被害人王旭暉受傷，未即採取任何救護措施並報
      警處理，即行駕車離去，其有肇事逃逸之犯意，足可認定
      。
（五）本件此部分事證亦甚明確，被告駕駛動力交通工具肇事，
      致人受傷而逃逸之犯行洵堪認定。
參、論罪科刑：
（一）按汽車駕駛人，無駕駛執照駕車，酒醉駕車，吸食毒品或
      迷幻藥駕車，行駛人行道或行經行人穿越道不依規定讓行
      人優先通行，因而致人受傷或死亡，依法應負刑事責任者
      ，加重其刑至2分之1，道路交通管理處罰條例第86條第1
      項，固定有明文。惟上開應依法加重其刑至2分之1之規定
      ，法條既明定汽車駕駛人於一定違規之情形（如無駕駛執
      照駕車，酒醉駕車）駕駛汽車致人傷亡，依法應負刑事責
      任時，始有適用，換言之，係肇事者在一定之違規情形下
      依法應負過失致人於死或過失傷害之刑事責任時，始有適
      用。而刑法第185條之4，駕駛動力交通工具肇事，致人死
      傷而逃逸者之罪，其立法意旨係對一般動力交通工具駕駛
      人肇事致人死傷而逃逸之處罰，旨在懲罰肇事逃逸，自無
      上開道路交通處罰條例第86條第1項之適用（最高法院92
      年度台非字第60號判決意旨參見）。
（二）核被告所為，分別係犯刑法185條之3之酒後不能安全駕駛
      動力交通工具而駕駛罪；刑法第185條之4之肇事逃逸罪。
      又被告所犯上開2罪，除犯意各別外，行為態樣亦互殊，
      自應予分論併罰。爰審酌被告前僅有因違反毒品危害防制
      條例經強制戒治期滿不起訴處分之不良素行（見卷附臺灣
      高等法院被告前案紀錄表）、國中畢業之智識程度、家庭
      經濟狀況為小康（參見被告警詢調查筆錄受詢問人欄內之
      記載）、被告犯酒後不能安全駕駛動力交通工具而駕駛罪
      及犯駕駛動力交通工具肇事，致人受傷而逃逸罪2罪時均
      未受有刺激、被告與被害人王旭暉間並無何仇隙、被告肇
      事時酒測濃度值甚高、犯罪之動機、目的僅為圖一時之便
      利（指酒駕）與僥倖（指肇逃），即不顧酒後駕車對其他
      用路人所造成之風險，猶貿然駕車於道路上，並因一時過
      失行為，未遵守交通規則而發生本案交通事故，致被害人
      王旭暉受有前揭傷害，暨其所受傷害之程度，與被告罔顧
      他人寶貴生命安全，僅因害怕酒駕肇事遭警舉發為規避一
      己之責任，而未先報警處理及為必要之救護，反棄受傷之
      被害人於不顧，惡性非輕、對社會治安所生危害之程度甚
      鉅，且犯罪後未有表達悔悟之意，被告遲至本院辯論終結
      前，仍未與被害人達成民事上損害賠償之和解事宜，犯後
      態度顯然不佳等一切情狀，分別量處如主文所示之刑，並
      定其應執行之刑，以示懲儆。
據上論斷，應依刑事訴訟法第299條第1項前段，刑法第185條之4
、第185條之3、第51條第5款，刑法施行法第1條之1第1項，判決
如主文。
本案經檢察官戚瑛瑛到庭執行職務。
中    華    民    國    100    年    3    月    29    日
                  刑事第一庭  審判長法  官  許旭聖
                                    法  官  許金樹
                                    法  官  廖穗蓁
以上正本證明與原本無異。
如不服本判決應於收受判決後10日內向本院提出上訴書狀，並應
敘述具體理由；其未敘述上訴理由者，應於上訴期間屆滿後20日
內向本院補提理由書（均須按他造當事人之人數附繕本）「切勿
逕送上級法院」。
                                    書記官  司立文
中    華    民    國    100    年    3    月    29    日
附錄本案論罪科刑法條依據：
刑法第185條之3
服用毒品、麻醉藥品、酒類或其他相類之物，不能安全駕駛動力
交通工具而駕駛者，處1年以下有期徒刑、拘役或科或併科15萬
元以下罰金。
刑法第185條之4
駕駛動力交通工具肇事，致人死傷而逃逸者，處6月以上5年以下
有期徒刑。